【裁判字號】    94,上更(一),689
【裁判日期】    950224
【裁判案由】    毒品危害防制條例
【裁判全文】
臺灣高等法院刑事判決             94年度上更(一)字第689號
上  訴  人
即  被  告  甲○○
選任辯護人  陳智義律師
上列上訴人因違反毒品危害防制條例案件，不服臺灣桃園地方法
院90年度訴字第1787號，中華民國91年6月10日第一審判決（起
訴案號：臺灣桃園地方法院檢察署90年度偵字第10680號），提
起上訴，經最高法院發回更審，本院判決如下：
    主  文
原判決撤銷。
甲○○轉讓第二級毒品，處有期徒刑貳年。
扣案之第二級毒品MDMA壹顆沒收銷燬；新臺幣壹仟元沒收。
    事  實
一、甲○○明知ＭＤＭＡ（俗稱搖頭）為毒品危害防制條例第2
    條第2項第2款所列之第二級毒品，不得非法持有及轉讓，竟
    基於轉讓第二級毒品ＭＤＭＡ犯意，於民國90年6月30日凌
    晨1時45分許，在桃園縣桃園市○○路60號3樓（伊必莎ＰＵ
    Ｂ）樓梯間，將其先前以6顆新台幣（下同）2千元之代價購
    得供自行施用後所剩之第二級毒品ＭＤＭＡ，以3顆1千元之
    代價，轉讓予乙○○施用，正當乙○○交付1千元予甲○○
    之際，即為警當場查獲，並扣得乙○○握在手上之ＭＤＭＡ
    1 顆，及甲○○所得之現金1千元。
    理  由
一、訊據上訴人即被告甲○○坦承認於上開時、地交付ＭＤＭＡ
    予乙○○及收受1千元之事實，惟辯稱無營利意圖，以進貨
    原價交易，並未賺錢等語。經查：
（一）被告於警詢中供稱：當天以1千元賣3顆搖頭丸給乙○○，
      並已收取乙○○交付之1千元等語（見偵查卷第4頁背面至
      第5頁）；於本院供稱，以1千元3顆與乙○○交易，那時
      警察衝進來掉了，所以只剩1顆等語（見本院更一審95年
      月10日審判筆錄第9頁）。核與證人乙○○於警詢、本院
      前審及本院更一審均證述係以1千元購買3顆，不確定是否
      交3顆，警察來時，其手上只有一顆等語（見偵查卷第8頁
      背面、本院前審卷第88-89頁，本院更一審95年2月10日審
      判筆錄第7頁）；及現場查獲之警員莊瑞源於原審證稱：
      當天至現場就看到陳（俊漢）交付1千元給被告，其上前
      表明身份，查獲乙○○握在手中之1顆搖頭丸（見原審卷
      第9頁正面）；於本院前審亦證稱：查獲當天係透過店家
      監視器看出被告與乙○○2人在樓梯間，1人拿出錢，1人
      拿出毒品，確有交易毒品情事，且在現場查獲現款1千元
      及毒品ＭＤＭＡ1顆等情 (見本院前審卷第54正面）相符
      。並有搖頭丸1顆及現金1千元扣案可資佐證，而扣案之藥
      錠經送行政院衛生署管制藥品管理局檢驗結果：驗出內含
      ＭＤＭＡ成分，屬毒品危害防治條例第2條所規範之第二
      級毒品，亦有該局（90）管檢字第96811號檢驗成績書1紙
      在卷可稽（見偵查卷第25頁），足認被告確有以3顆1千元
      之代價與證人乙○○交易ＭＤＭＡ之事實。
（二）按所謂販賣毒品，雖不以事後是否果有得利為要件，但仍
      須以營利之意思，而有販入或賣出之行為，方足構成，倘
      始終無營利之意思，縱以購入原價或低於原價有償讓與他
      人，僅屬轉讓範疇，自難謂為販賣行為（最高法院94年度
      臺上字第5640號判決發回意旨參照）。又毒品危害防制條
      例第8條所指之「轉讓」行為，係指行為人無營利之意圖
      ，而將毒品交付他人並移轉所有權之行為，至於該轉讓行
      為本身係有償或無償，並無影響，亦非轉讓犯行與販賣犯
      行區別之所在。查證人乙○○雖於警詢、本院前審及本院
      稱向被告購買MDMA等語，然就被告究以何等之價格購入毒
      品則俱未指明，是其證述，僅足證明被告已收取價款，並
      交付扣案MDMA之事實，並不得以此遽以推論被告有營利之
      意圖。參以被告次本院審理時經與證人乙○○隔離訊問，
      被告供稱係以2千元買6顆，除供自己施用外，其中3顆以1
      千元代價給乙○○，並未賺錢等語。乙○○亦證稱買3顆
      云云。依據經驗法則判斷，倘被告確係基於營利販賣之故
      意，衡情亦無可能在現場僅查獲該1顆ＭＤＭＡ搖頭丸，
      未於被告身上查獲任何ＭＤＭＡ。此外，復查無其他任何
      證據足資證明被告基於營利目的販入或有低買高賣之情事
      ，自難僅因證人乙○○證述係使用買賣之用語，推測被告
      有販賣MDMA犯行。是被告所為，僅能該當於轉讓第二級毒
      品罪。
（三）另被告於偵查、原審及本院前審雖稱：當天係與乙○○相
      約至伊必莎ＰＵＢ玩，在查獲地點向乙○○借1千元以支
      付門票云云，證人乙○○於偵查及原審亦附和其詞。惟被
      告及證人乙○○於本院更一審均稱並無借錢買門票之事，
      該部分所言非實，參以證人莊瑞源於原審證稱：查獲地點
      是在酒吧外之安全梯樓梯間，距離酒吧入口約有10公尺左
      右，該處並無其他人在旁等語屬實（見原審卷第10頁），
      倘被告單純為向乙○○借錢，何以不在酒吧門口附近借錢
      即可，而需從酒吧門口再走至距離約10公尺遠，而無人在
      旁之安全梯旁借錢？況被告於本院更一審供稱於前一日晚
      上8點或10點多即至現場，而其被查獲時已為凌晨1時許，
      若被告係借錢買門票，何以至現場多時卻未買票進場？顯
      見被告及證人乙○○上開借錢之詞，應係臨訟杜撰之詞，
      不足採信，附此敘明。
    綜上事證明確，被告轉讓第二級毐品之犯行，堪以認定。
二、核被告所為，係犯毒品危害防制條例第8條第2項之轉讓第二
    級毒品罪。檢察官認被告係犯同條例第4條第2項之販賣第二
    級毒品罪，容有未洽，惟因與轉讓毒品之基本社會事實同一
    ，爰依法變更起訴法條。被告轉讓前持有第二級毒品之低度
    行為，為轉讓之高度行為吸收，不另論罪。
三、原判決對被告予以論科，固非無見。然查被告所為，係該當
    於毒品危害防制條例第8條第2項之轉讓第二級毒品罪，已如
    前述，原判決認被告所為成立販賣第二級毒品罪，尚屬有誤
    。被告上訴為有理由，自應由本院將原判決撤銷。爰審酌被
    告並無前科，素行尚稱良好，有臺灣高等法院被告前案紀錄
    表在卷可查，其轉讓毐品之數量僅3顆、所得1千元、提供他
    人毒品助長施用毒品行為危害社會、國家之健全發展，及其
    犯後已坦承犯行、態度尚稱良好等一切情狀，量處有期徒刑
    2 年。扣案之第二級毒品ＭＤＭＡ1顆，為查獲之毒品，應
    依毒品危害防制條例第18條第1項前段之規定，宣告沒收銷
    燬；又自被告身上扣得之現金1千元，為被告犯本罪所得之
    財物，應依毒品危害防制條例第19條第1項之規定，諭知沒
    收。
四、起訴意旨另以：被告基於意圖營利之概括犯意，於90年6 月
    21日及同年月24日，連續在桃園縣桃園市○○路60號3樓樓
    梯間，以每顆350元之價格，連續販賣第二級毒品ＭＤＭＡ
    數顆予乙○○，因認被告連續涉有毒品危害防制條例第4條
    第2項之販賣第二級毒品罪嫌。檢察官認被告涉有該部分犯
    行，係以被告於警詢之自白，及證人乙○○於警詢之證言為
    其主要依據。惟查被告及證人乙○○於偵查中已翻異其詞，
    改稱未有上述買賣ＭＤＭＡ之事。且證人乙○○本院前審及
    本院更一審均稱只與被告交易1次，即查獲當日該次。而被
    告於警詢之自白亦未提及販賣之詳細數量及價格，亦無ＭＤ
    ＭＡ等證物扣案可資佐證，自無法僅憑被告於警詢未詳言交
    易數量、價格之自白，遽認其有連續販賣ＭＤＭＡ之犯行。
    此外復查無其他積極證據足資認定被告有上開連續販賣第二
    級毒品之犯行，此部分原應為無罪之諭知，惟起訴意旨認此
    部分之犯行，與前開論罪科刑部分，有裁判上一罪之關係，
    爰就此部分不另為無罪之諭知，附此敘明。
據上論斷，應依刑事訴訟法第369條第1項前段、第364條、第299
條第1項前段、第300條、毒品危害防制條例第8條第2項、第18條
第1項前段、第19條第1項，判決如主文。
本案經檢察官方娜蓉到庭執行職務
中    華    民    國    95    年    2    月    24    日
                  刑事第十三庭  審判長法  官  曾德水
                                      法  官  杜惠錦
                                      法  官  廖紋妤
以上正本證明與原本無異。
如不服本判決，應於收受送達後十日內向本院提出上訴書狀，其
未敘述上訴之理由者並得於提起上訴後十日內向本院補提理由書
（均須按他造當事人之人數附繕本）。
                                      書記官  王增華
中    華    民    國    95    年    2     月    27    日
附錄：本案論罪科刑法條全文
毒品危害防制條例第8條第2項
轉讓第 2 級毒品者，處六月以上五年以下有期徒刑，得併科新臺
幣七十萬元以下罰金。


司法院資訊處製作；財團法人民間司法改革基金會備份。
